臺灣板橋地方法院交通事件裁定　　　　　94年度交聲字第35號
原處分機關　臺北市交通事件裁決所
異　議　人
即受處分人　丙○○
上列異議人即受處分人因違反道路交通管理處罰條例案件，對於
臺北市交通事件裁決所於九十三年十二月十日以北市裁三字第裁
二二─Ａ一Ａ一０五一六四號違反道路交通管理事件裁決書所為
之處分（原舉發案號：臺北市政府警察局九十三年十一月二日北
市警交大字第Ａ一Ａ一０五一六四號）不服，聲明異議，本院裁
定如下：
    主  文
原處分撤銷。
丙○○不罰。
    理  由
一、原處分意旨略以：異議人即受處分人丙○○於民國九十三年
    九月二十八日中午十二時五十分許，騎乘車號五０九─ＦＡ
    Ｂ號大型重型機車，沿臺北市○○路由北往南方向行駛，行
    經臺北市○○路與市○○道○○路口時，其車前輪右側與同
    車道左轉由甲○○騎乘之車號ＢＫＢ—二二八號普通重型機
    車左側車身發生碰撞，而肇事致人受傷，經臺北市政府警察
    局交通大隊執勤警員以「機車行駛禁行車道」及「違反道路
    交通安全規則肇事致人受傷」之違規事實，掣單舉發，嗣異
    議人於舉發通知單上所載應到案日期前向原處分機關陳述不
    服舉發，經原處分機關函請舉發單位調查結果，仍認受處分
    人有前開違規行為，原處分機關乃於九十三年十二月十日依
    據道路交通管理處罰條例第四十五條第十三款、第六十一條
    第三項、第六十三條第一項第一款（裁決書漏引第一款）及
    違反道路交通管理事件統一裁罰基準表之規定，裁決受處分
    人罰鍰新臺幣（下同）六百元，並記違規點數四點之處分。
二、聲明異議意旨略以：異議人於九十三年九月二十八日中午駕
    駛大型重型機車，沿台北市○○路由北往南方向，行駛至台
    北市市○○道口，於機車停等格中等待號誌，綠燈後繼續向
    南方向行駛，起步時遭同向欲違規左轉之重型機車撞擊右前
    輪而發生車禍，異議人即被判定違反道路交通管理處罰條例
    第四十五條第十三款及同條例第六十一條第三項之規定。然
    而，在事發約莫一星期後，大同分局交通分隊乙○○警員致
    電異議人，表明要追加異議人所行駛之車道資料，當時異議
    人表明是於「機車停等格」內等待紅燈，待綠燈後起步，遭
    欲違規左轉之機車撞擊倒地，而此事件與異議人於承德路行
    駛何車道並無關連性，但鄭警員表示一定要補上這項資料後
    才能往上呈送，於是異議人便請教鄭警員「機車停等格」是
    位於哪一車道？鄭警員便回答：「約莫是第二車道」，異議
    人即表示就補上依鄭警員所述之第二車道即可。又因異議人
    當時不在臺北，無法前往確認，便由鄭警員全權處理，追加
    異議人所行駛車道之筆錄記錄。但事實並非如此，機車停等
    格確切位置是位於第三車道，是因為鄭警員口述有誤，故造
    成筆錄有誤，始有異議人違反道路交通管理處罰條例第四十
    五條第十三款之錯誤判決，爰聲明異議，請求撤銷原處分，
    並為異議人不罰之諭知等語。
三、按道路交通管理處罰條例所稱之汽車，包括機器腳踏車，道
    路交通管理處罰條例第三條第八款已有明定。次按汽車駕駛
    人，爭道行駛，有駕駛機器腳踏車，不在規定車道行駛者，
    處新臺幣（下同）六百元以上一千八百元以下罰鍰；又汽車
    駕駛人，違反道路交通管理處罰條例第四十五條規定者，除
    依該條款處罰鍰外，並記違規點數一點，道路交通管理處罰
    條例第四十五條第十三款、第六十三條第一項第一款定有明
    文。
四、經查，異議人即受處分人丙○○於九十三年九月二十八日中
    午十二時五十分許，騎乘車號五０九─ＦＡＢ號大型重型機
    車，沿臺北市○○路由北往南方向行駛，行經臺北市○○路
    與市○○道○○路口時，其車前輪右側與同車道左轉由甲○
    ○騎乘之車號ＢＫＢ—二二八號普通重型機車左側車身發生
    碰撞，而肇事致人受傷，經臺北市政府警察局交通大隊執勤
    警員以「機車行駛禁行車道」及「違反道路交通安全規則肇
    事致人受傷」之違規事實，掣單舉發事實，有臺北市政府警
    察局九十三年十一月二日北市警交大字第Ａ一Ａ一０五一六
    四號舉發通知單影本一紙附卷可稽，且經舉發機關臺北市政
    府警察局交通警察大隊函覆查處無誤，有該大隊九十三年十
    二月七日北市警交大四字第０九三六六九六六八００號函影
    本一份在卷可按，固屬實在。惟異議人堅詞否認有何前開違
    規行為，到庭辯稱：「當時我停在台北市○○路與市○○道
    路口等紅燈，該路口有八個車道，我騎在內側車道數來第三
    車道的機車停車格，綠燈後我要直行，證人甲○○違規左轉
    ，由我右側過來，才會發生車禍，當我發現他的時候，他就
    在我的右側，我閃避不及，才會撞上，他的車頭撞到我的機
    車右側，在前輪後面。」等語〔見本院九十四年二月十七日
    訊問筆錄〕。又觀諸異議人與案外人甲○○分別於九十三年
    九月二十八日事故發生後製作之交通事故談話紀錄表，皆表
    明渠等於事故發生前皆係於「機車停等區」內等待綠燈，直
    至九十三年十月六日第二次製作交通事故談話紀錄表時，始
    表明渠等係行駛「第二車道至機車停等區」內等綠燈。則本
    件事故發生前異議人是否確係於「第二車道」等待綠燈，尤
    非無疑。此外，證人即製作本件交通事故談話紀錄表之臺北
    市政府警察局大同分局交通分隊警員乙○○到庭結證稱：「
    （問：車禍現場是否你處理的？情形？）是我到現場的，但
    是罰單不是我開的。我看到的情形就像現場圖所示，異議人
    的機車（Ｂ車）倒在對向的車道，對向的車道只有兩個車道
    ，兩邊的車道並不對稱，異議人行駛的方向只有四個車道。
    異議人倒地位置距離路緣二點八公尺，是在對向車道，但是
    因為道路縮減，如果拉直線往北的話，他的位置就是在第二
    車道。第一次筆錄時，異議人稱他是從停車格那裡起步，案
    子送到交通大隊時，交通大隊通知我們補呈交辦單，要我們
    查明異議人行駛的車道，我就打電話給異議人，請他到我們
    部隊，但異議人沒空，我在電話中詢問他，可能是口誤或溝
    通不良，他說他是從第二車道，但是他的意思應該是機車的
    停等格，因為他問過我機車停等格是第幾車道？可能是我們
    溝通的錯誤，我沒告訴他如何計算第幾車道，事實上機車停
    等格應該是第三車道。後來我就回覆交通大隊，異議人是在
    第二車道。另外我也問過證人甲○○，他說他是在第三車道
    ，他也承認他是要左轉，當時那邊雖無禁止左轉，按規定還
    是要分兩段左轉的，我不知道分析小組後來是如何認定的。
    」等語〔見本院九十四年二月十七日訊問筆錄〕，已自承記
    載第二車道應係電話中口誤所致。衡諸證人乙○○與異議人
    素不相識，衡情當無編詞袒護異議人之虞，是其證言自堪採
    信。準此，足見本件異議人係行駛於機車停等格內等待綠燈
    ，而非行駛於禁行機車之第二車道甚明，是異議人前開辯稱
    ，應屬實在。綜上所述，本件亦乏充分證據，足以認定異議
    人確有違反道路交通管理處罰條例第四十五條第十三款「機
    器腳踏車，不在規定車道行駛者」，原處分機關以其違反上
    開規定，因而肇事致人受傷，依據上開條文及同條例第六十
    三條第一項第一款（裁決疏漏引第一款），裁決受處分人罰
    鍰六百元，並記違規點數四點之處分，即有未洽，異議人之
    異議為有理由，應由本院將原處分撤銷，改諭知受處分人不
    罰，以資適法。
五、據上論斷，應依道路交通案件處理辦法第二十條，裁定如主
    文。
中　　華　　民　　國　　94　　年　　2 　　月　　23　　日
                  交通法庭法  官  侯  志  融
以上正本證明與原本無異
如不服本裁定應於送達後5日內向本院提出抗告狀
                          書記官  吳  進  安
中　　華　　民　　國　　94　　年　　2 　　月　　23　　日
